【裁判字號】    97,簡上,397
【裁判日期】    971030
【裁判案由】    毒品危害防制條例
【裁判全文】
臺灣臺北地方法院刑事判決             97年度簡上字第397號
上  訴  人
即  被  告  乙○○
                      室
                    （另案於臺灣臺南監獄執行中）
選任辯護人  潘東翰律師
上列上訴人即被告因毒品危害防制條例案件，不服本院九十七年
度簡字第二五六二號，中華民國九十七年七月一日第一審簡易判
決（起訴案號：臺灣臺北地方法院檢察署九十七年度毒偵字第一
五七一號），本院管轄之第二審合議庭判決如下：
    主  文
上訴駁回。
    事  實
一、乙○○前因施用毒品案件，經本院以八十七年度毒聲字第一
    一八○號裁定送觀察勒戒後，認有繼續施用毒品傾向，由本
    院以八十七年度毒聲字第一四七三號裁定令入戒治處所施以
    強制戒治，後經本院以八十八年度毒聲字第一三三六號裁定
    停止戒治，所餘戒治期間付保護管束，於保護管束期間因違
    反保護管束應遵守事項情節重大，經本院以八十八年度毒聲
    字第二六七六號裁定撤銷停止戒治及保護管束，令入戒治處
    所施以強制戒治，於九十年三月二十四日執行完畢，經由臺
    灣臺北地方法院檢察署檢察官以九十年度戒毒偵字第一八三
    號為不起訴處分確定，又於九十三年間因施用毒品案件，經
    本院以九十三易緝字第四一號判決有期徒刑三月確定，於九
    十五年一月二十五日縮刑期滿執行完畢。詎猶不知悔改，復
    基於施用第二級毒品甲基安非他命之犯意，於九十七年四月
    二十二日某時，在臺北市中山區○○○路八五巷八六號四樓
    二Ｂ室，以將甲基安非他命置放於吸食器內燃燒之方式施用
    第二級毒品甲基安非他命，嗣於同日二十二時許，為警於上
    揭處所查獲，並扣得吸食器一只。
二、案經臺北市政府警察局信義分局報請臺灣臺北地方法院檢察
    署檢察官偵查起訴，經本院第一審認為宜以簡易判決處刑（
    九十七年度易字第一九五六號），裁定逕以簡易判決處刑。
    理  由
一、上揭事實，業據被告乙○○於本院準備程序（見本院卷第四
    七頁）、審理程序（見本院卷第五四頁）中坦承不諱，而被
    告於九十七年四月二十二日為警所採集尿液，經送臺灣尖端
    先進生技醫藥股份有限公司以ＥＩＡ酵素免疫分析法、ＧＣ
    ／ＭＳ氣相層析質譜儀分析法檢驗呈甲基安非他命類陽性反
    應，有臺灣尖端先進生技醫藥股份有限公司九十七年五月五
    日濫用藥物尿液檢驗報告（見九十七年度毒偵字第一五七一
    號卷第五四頁）及臺北市政府警察局偵辦毒品案件尿液檢體
    委驗單（見九十七年度毒偵字第一五七一號卷第五五頁）附
    卷足憑，另有臺北市政府警察局信義分局九十七年四月二十
    二日搜索扣押筆錄（見九十七年度毒偵字第一五七一號卷第
    十至十三頁），並有吸食器一組扣案足憑，足徵被告之自白
    與事實相符，堪以採信。按「九十二年七月九日新修正之毒
    品危害防制條例刪除二犯及三犯之規定，一改修法前繁雜之
    處遇程序，僅將施用毒品者簡化區分為初犯、再犯，並認施
    用毒品者係屬病患性犯人，以觀察、勒戒戒除其身癮，並以
    強制戒治去除其心癮。‧．．。參酌上開立法理由，修正毒
    品危害防制條例就施用毒品者，祇於『初犯』及『五年後再
    犯』二種情形，有其追訴條件之限制，即須於初犯經觀察、
    勒戒或強制戒治釋放後，五年內均無施用毒品之行為，始能
    認其前所實施之觀察、勒戒或強制戒治已足遮斷毒癮，而得
    於五年後再犯時，再予適用初犯之規定，重行觀察、勒戒等
    程序。倘五年內已經再犯，被依法追訴處罰，縱其第三次《
    或第三次以上》施用毒品之時間在初犯釋放五年以後，即與
    『五年後再犯』之情形有別，且因已於『五年內再犯』，顯
    見其再犯率甚高，原實施觀察、勒戒或強制戒治，已無法收
    其實效，而無五年戒斷期之存在，自無再經觀察、勒戒及強
    制戒治之必要，應由檢察官逕行起訴，始符新法修正之本旨
    。」，有最高法院九十五年台非字第五九號判決可資參照，
    本件被告施用甲基安非他命之時間雖九十年三月二十四日強
    制戒治執行完畢五年以後，然被告於五年內另因施用毒品案
    件，經本院以九十三易緝字第四一號判決有期徒刑三月確定
    ，有臺灣高等法院被告前案紀錄表附卷足憑（見本院卷第七
    至二四頁）依上揭說明，本件已無再經觀察、勒戒及強制戒
    治之必要，應由檢察官逕行起訴，是被告施用第二級毒品罪
    ，已堪認定，本件事證明確，應依法論科。
二、按甲基安非他命係屬毒品危害防制條例第二條第二項第二款
    所規定之第二級毒品。核被告所為係犯毒品危害防制條例第
    十條第二項之施用第二級毒品罪，其施用前持有第二級毒品
    之低度行為，為嗣後施用之高度行為所吸收，不另論罪。又
    被告前因施用毒品案件，經本院以八十七年度毒聲字第一一
    八○號裁定送觀察勒戒後，認有繼續施用毒品傾向，由本院
    以八十七年度毒聲字第一四七三號裁定令入戒治處所施以強
    制戒治，後經本院以八十八年度毒聲字第一三三六號裁定停
    止戒治，所餘戒治期間付保護管束，於保護管束期間因違反
    保護管束應遵守事項情節重大，經本院以八十八年度毒聲字
    第二六七六號裁定撤銷停止戒治及保護管束，令入戒治處所
    施以強制戒治，於九十年三月二十四日執行完畢，經由臺灣
    臺北地方法院檢察署檢察官以九十年度戒毒偵字第一八三號
    為不起訴處分確定，又於九十三年間因施用毒品案件，經本
    院以九十三易緝字第四一號判決有期徒刑三月確定，於九十
    五年一月二十五日縮刑期滿執行完畢，有臺灣高等法院被告
    前案紀錄表附卷足憑（見本院卷第七至二四頁），其受前開
    徒刑之執行完畢後，五年以內因故意再犯本件有期徒刑以上
    之罪，應依刑法第四十七條第一項之規定，論以累犯，並加
    重其刑。原審認被告罪證明確，援引刑事訴訟法第四百四十
    九條第二項、第三項、第四百五十條第一項、第四百五十四
    條第二項，毒品危害防制條例第十條第二項、刑法第十一條
    前段、第四十七條第一項、第四十一條第一項前段、第三八
    條第一項第二款，逕以簡易判決處刑有期徒刑六月，諭知易
    科罰金之折算標準並沒收被告所有供施用毒品之吸食器一只
    ，認事用法並無違誤，量刑亦屬妥適。被告雖認其主動向警
    方坦承施用毒品，應已構成自首，惟按「刑法第六十二條所
    謂自首，係指犯人在其犯罪未發覺前，向該管公務員承認犯
    罪，而接受裁判而言。所謂發覺，固非以有偵查犯罪職權之
    機關或人員確知其犯罪無誤為必要，祇須有確切之根據，對
    其發生嫌疑，將之列為偵查之對象，即得謂為已發覺。上訴
    人因長期施用毒品，被警方列為毒品人口，已高度懷疑其有
    繼續施用毒品之惡習，而定期通知其於民國九十七年八月十
    四日前往警局採驗尿液未到，經再通知其於同年九月十二日
    前往採驗尿液，於採尿中始自白施用毒品之事實，則警方於
    其自白前，既已對其發生嫌疑，將之列為偵查之對象，即已
    發覺其犯罪，自與自首要件不符。況修正刑法第六十二條關
    於自首減刑之規定，已由『應減輕其刑』，修正為『得減輕
    其刑』。減輕與否，事實審法院本有自由裁酌之權，原判決
    未予減輕其刑，核無不合。」，有最高法院九十七年度台上
    字第三一九五號判決可資參照；本件被告係因違反毒品危害
    防制條例案件，經臺灣臺北地方法院檢察署以甲○盛執惻緝
    字第○○○八三七號、臺灣板橋地方法院檢察署以板檢榮執
    庚緝字第○○○七一九號通緝在案，而由臺北市政府警察局
    信義分局於九十七年四月二十二日緝獲到案，有臺北市政府
    警察局信義分局九十七年四月二十三日北市警信分刑字第○
    九七三○九一九四○○號函附卷足憑（見九十七年度毒偵字
    第一五七一號卷第一至三頁），被告因長期施用毒品，遭到
    通緝，則警方於緝獲被告之同時，顯已高度懷疑其有繼續施
    用毒品之惡習，縱被告於緝獲後向警方坦承施用毒品，惟警
    方於其自白前，既已對其發生嫌疑，被告是否符合自首之要
    件，尚非無疑？況刑法第六十二條前段既規定對於未發覺之
    罪自首而受裁判者，得減輕其刑，則其是否減輕，自屬法官
    得自由裁量之職權，本件被告縱屬自首，原審仍得不予減輕
    其刑，則其未對被告是否自首再為調查，其於判決結果無影
    響，不得任意指為違法。另量刑輕重屬原審法院得依職權自
    由裁量之事項，苟已斟酌刑法第五十七條各款所列情形而未
    逾越法定刑度，不得任意指為違法；原判決依刑法第五十七
    條之規定，審酌被告一切犯罪情狀，量處被告有期徒刑六月
    ，於法並無不合，上訴意旨，指摘原判決量刑過重，自非可
    採，其上訴無理由，應予駁回。
據上論斷，應依刑事訴訟法第四百五十五條之一第一項、第三項
、第三百六十八條，判決如主文。
本案經檢察官羅月君到庭執行職務
中    華    民    國    97    年    10    月    30    日
                  刑事第十四庭  審判長法  官  蔡坤湖
                                      法  官  陳琪媛
                                      法  官  李家慧
以上正本證明與原本無異。
本判決不得上訴。
                                      書記官  鄭淑丰
中    華    民    國    97    年    10    月    30    日


司法院資訊處製作；財團法人民間司法改革基金會備份。
